臺灣臺南地方法院刑事判決　　　　　　　 94年度易字第452號
公　訴　人　臺灣臺南地方法院檢察署檢察官
被　　　告　戊○○
　　　　　　　　　　巷6號
選任辯護人　查名邦律師
被　　　告　丙○○
上列被告因賭博案件，經檢察官提起公訴（94年度偵字第6102號
），本院判決如下：
    主  文
戊○○共同連續意圖營利，聚眾賭博，處有期徒刑壹年肆月，褫
奪公權貳年；又共同連續意圖營利，聚眾賭博，處有期徒刑壹年
，褫奪公權貳年，扣案之租賃契約書壹本、記帳簿貳本、賭客聯
絡電話簿貳張、收支紀錄表壹張、籌碼肆拾柒張、台南市第7信
用合作社支票簿壹本均沒收之；應執行有期徒刑貳年貳月，褫奪
公權參年，扣案之租賃契約書壹本、記帳簿貳本、賭客聯絡電話
簿貳張、收支紀錄表壹張、籌碼肆拾柒張、台南市第7信用合作
社支票簿壹本均沒收之。
丙○○幫助共同連續意圖營利，聚眾賭博，處有期徒刑貳月，如
易科罰金，以佰元折算壹日。
    事  實
一、戊○○原名黃華宗，係台南市警察局刑警隊經濟組警務佐。
  　於民國89年5月間，知悉丁○○（另為職權不起訴處分）在
    台南市小北地區經營流動性職業賭場，明知其為台南市警察
    局刑警隊刑警，竟意欲以此職務上之權力圍事，透過丙○○
    告知丁○○「最近手頭較緊，欲插股其賭場」，並表示「若
    能讓伊插股，即可進入台南市五期重劃區內經營賭場且一切
    警察、場地問題均可由伊搞定」。丁○○覺得可行，遂與具
　　有幫助經營賭博場所犯意之丙○○一同前往戊○○位於中華
　  東路茶行內，洽談經營賭場相關事宜，期間並由戊○○當場
    交付股資新台幣（下同）二百萬元，約定每日戊○○分紅金
    額二萬元（後丁○○自動將分紅金加一萬元，為每日三萬元
    ），並由戊○○代為處理每日交際費用三萬元，雙方談妥後
    ，戊○○、丁○○共同基於意圖營利之犯意聯絡，於89年5
    月中旬，丁○○將其賭場遷入台南市安平區五期重劃區百樂
    舞廳斜對面一家泡沫紅茶店二樓，提供前開場所，並聚集不
    特定之人在該處賭玩俗稱「黑粒仔」之天九牌賭博，並每把
    抽取賭金，每日約獲利一百餘萬元。該賭場經營約一星期即
    結束，戊○○共收取分紅金二十一萬元（每日三萬元，共七
    日）。嗣因戊○○交付之插股金未能依約返還，遂委託黃庭
    禕向丁○○索取，雙方發生衝突，引發丁○○槍殺黃庭禕等
    事件，丁○○逃亡大陸地區，後來因案被大陸地區公安單位
    逮捕引渡回國，於台南看守所羈押中自首上情而查獲。
二、戊○○復另行起意，並基於意圖營利概括犯意：（一）於93
    年2、3月間，與不詳之成年人犯意聯絡，投資1百萬元，由
    渠等提供台南縣永康市○○○街66號場所，並聚集不特定之
    人，在該處賭玩麻將、天九牌職業賭場，惟不久撤資。（二
    ）旋於93年10月20日起，承繼前揭犯意，與龍本臺（綽號阿
    牛，另聲請簡易判決處刑，受雇為現場負責人）犯意聯絡，
    由渠等提供台南市安平區○○○路○段3號2樓場所，聚集不
    特定人賭博麻將。每一賭客參賭時，先由賭場提供發給籌碼
    二萬元，以每一牌底基本賭資2千元，每台2百元，並分別以
    紅色籌碼代表2千元、白色及綠色籌碼代表2百元代替現金，
    每一賭局四圈，從中抽取賭金2400元，如同時有5名賭客參
    賭時，則再多加抽賭金600元不等，如賭客贏錢取得籌碼後
    ，即可當場換取現金，如賭客賭輸錢，則以記帳方式，日後
    再行收、付款得利。迄93年11月24日經檢察官率台南市調查
    站、台南市警察局督察室及第四分局員警至上開地點搜索，
    當場查獲戊○○、龍本臺及賭客陳見喜、乙○○、郭昇安、
    郭修存、蔡連進、梅秋華（賭客均另聲請簡易判決處刑）等
    在現場賭博，並扣得租賃契約書一本、記帳簿二本、賭客聯
    絡電話簿二張、收支紀錄表一張、籌碼47張、台南市第7信
    用合作社支票簿1本、賭資現金389250元。台南地方法院檢
    察署檢察官另同步搜索台南縣永康市○○○街66號，查扣賭
    場帳冊22本、籌碼1袋、賭具（麻將、撲克牌、四色牌）一
    大箱、收支日記本7本、筆記本22本、華南商銀匯款條1冊、
    彰化商業銀行匯款回條1冊、郭靜玫等存摺5冊、記帳本1冊
    、通訊連絡簿15張物品。
三、案經臺南市警察局第四分局報請臺灣臺南地方法院檢察署檢
    察官偵查起訴。
    理  由
壹、被告丙○○部分：
　  訊據被告丙○○坦承犯行，此與證人丁○○證述經營賭場及
    分紅之內容大致相符，被告自白核與事實相符，應堪採信，
    此部分事證明確，被告犯行應堪認定。
貳、被告戊○○部分：
一、犯罪事實一部分：
（一）訊據被告除坦承交付二百萬予被告丙○○外，餘均否認，
      辯稱：二百萬是被告丙○○借的，他說他要作生意用的，
      所以伊並不知道後來被告丙○○有將錢交給證人丁○○開
      設賭場，是事後才知道云云。
（二）經查：
I、同案被告丙○○於本院以證人身分，具結後證稱：「（你向
    被告戊○○借二百萬元作何用？）答：借給證人丁○○。（
    借給證人丁○○作何用？）答：有的還給人家，有的與別人
    合夥開設賭場。（你向被告戊○○借二百萬元，再轉借證人
    丁○○，這件事被告戊○○是否知道該筆錢是要借給證人丁○○開設賭場？）答：知道。（被告戊○○知道你向他借錢
    ，該二百萬元是交給證人丁○○還錢及開設賭場？）答：是
    的。（為何證人丁○○不直接向被告戊○○借，而要透過你
    ？）答：我帶證人丁○○去找被告戊○○借的。（當時借錢
    情形請簡述？）答：我們到中華東路巷內戊○○所開設之茶
    行去借的錢。（是否知道證人丁○○共轉交幾次利息錢？）
    答：那不是利息錢，共轉交五、六次，每次30,000元，究是
    何種錢我不清楚。有，有時候交給被告戊○○的太太。（證
    人丁○○向被告戊○○借的錢是何人交給他的？）答：被告
    戊○○親手交給證人丁○○，我當時也在場。（交付方式？
    ）答：現金。」等語（見本院94年11月15日審理筆錄），以
    被告與證人二十多年之交情（高中同學），又無嫌隙，且又
    涉及本身之刑責，其所為之前開證述應屬信而有徵。況在檢
    察官詢問（為何供述一直在變？），證人表示因為那時候（
    偵訊時）有受到壓力，所以不敢說實話，我今日所說的才是
    實在等語。亦足證其於本院所為之證言應與事實相符，而可
    採信，另參以證人姚秀琴於偵查中具結後證稱：「丁○○說
    要做「黑粒仔」場，向黃華宗借二百萬元，且要幫他弄場子
    在五期，一天三萬給黃華宗類似紅利或利息。我聽丁○○、
    黃華宗、丙○○到我在台南縣歸仁鄉○○路的五姑娘KTV的
    辦公室，約在五月、六月間他們在談籌備的事，我中間出出
    入入有聽到」等語（93年4月1日偵訊筆錄），再佐之證人江
    重義於偵查中亦結證稱：「丙○○說錢是戊○○拿出來，透
    過他交給丁○○弄賭場，丙○○說就這部分作證很為難，這
    樣會害戊○○，丙○○說他在法庭上確實有不實的陳述」、
    「丙○○及戊○○要求我告訴丁○○不要把戊○○咬出來」
    等語（94年1月12日偵訊筆錄），此部分並有監聽譯文及通
    聯紀錄（詳93年度偵字第12160號《證據卷》第93至94頁）
    可佐，堪認被告戊○○是在中華東路巷內自身所開設之茶行
    將現金二百萬元交與證人丁○○經營賭場，且至少曾由證人
    丙○○交付五、六次，每次30,000元之現金。
II、證人丁○○於本院具結後證稱：「（八十九年五月間是否有
    向被告丙○○或被告戊○○調二百萬元？該二百萬元作何用
    ？）答：八十九年五月期間，我在小北經營天九牌的賭場，
    被告丙○○來找我，說被告戊○○最近手頭緊，想要插股賭
    場，我說「插股沒有問題，但是警察抓的很緊」，被告丙○○就說『被告戊○○說「若賭場能讓他插股，就將賭場移到
    台南市五期重劃區，一切警察、場地的問題，他會幫我搞定
    。」』這二百萬元是被告戊○○插股的錢，不是借的。（被
    告戊○○的股權有多少？）答：沒有股權，他只是插股而己
    ，一天是分紅二萬元，我因為要感謝被告戊○○幫我處理警
    察的交際費三萬元，又多一萬元給被告戊○○，所以是三萬
    元分紅，三萬元交際費。（該筆錢如何交給被告戊○○？）
    答：透過被告丙○○，但其有二次是當場交給被告戊○○。
    （共交付多少錢？）答；交際費二十一萬元，分紅二十一萬
    元。（共交付幾次？）答；七次，一天一次。（分紅及交際
    費是在插股時就有約定？）答：被告戊○○在插股當時，大
    夥就己經約定好的，原先紅利是二萬元，因為我感謝他，所
    以多給一萬元，共計三萬元。紅利的部分被告戊○○獨拿，
    交際費部分是交給被告戊○○處理。」等語（見本院94年11
    月15日審理筆錄），雖被告戊○○辯稱證人丁○○係因槍殺
    黃庭禕案件想脫罪，要拉伊下場，故其證詞並不足採云云，
    然證人槍殺黃庭禕之案件，殺人部分業經本院判處死刑（見
    九十一年度重訴字第三一號判決），且判決中亦將證人丁○○槍殺黃庭禕之過程及源由均加以認定，嗣證人丁○○應無
    須據此誣陷被告戊○○。更況證人丁○○證述之過程大致與
    同案被告丙○○前開證述內容一致，益足顯證人丁○○之前
    開證述可採。佐以，被告自稱二百萬現金除部分儲蓄款外，
    大部分係向友人調借等語，果非知其投資賭場可收取暴利，
    又豈會甘冒借款風險投資賭場，堪認被告戊○○有插股二百
    萬元與證人丁○○共同經營賭場，並每日交付三萬元分紅金
    ，及三萬元交際費，期間一共七日。
III、又證人丁○○確因覬覦被告警務人員身份，可解決警察及場
    地問題，方欲其入股，並坐享高額分紅，此經其證稱：「（
    被告戊○○當時擔任的職務為何？）答：台南市刑警隊。（
    你在被告戊○○要找你投資賭場時是否知道他是警察？）答
    ：知道。（為何會同意與他合資開設賭場？）答：那最好，
    因為不會來抓。（方才表示被告戊○○說插股時要幫你搞定
    警察及場地等話語，該段話語是何人說的？）答：被告戊○○在交錢現場說的，被告丙○○也有向我說一次。（若被告
    戊○○不是警察，你是否會讓他插股？）答：不會，我是因
    為被告戊○○是警察，才會讓他插股。」等語甚詳（見本院
    94年11月15日審理筆錄），再經本院詢問交易費之作用時，
    其表示：交際費每日三萬元，是給警察、刑警隊、分局，目
    的是為了不要來抓賭場。被告戊○○說交易費他會處理，要
    給刑警隊、派出所、分局刑事組、維安或霹靂小組等語（見
    同日筆錄）。且同案被告丙○○於本院以證人身份詰問時亦
    證稱：證人丁○○向被告戊○○借錢時，知道被告戊○○是
    警察等語（同日筆錄）。另質之「（既然證人丁○○知道被
    告戊○○是警察，為何會向警察借錢開設賭場？）、（你有
    無詢問證人丁○○為何要向警察借錢開設賭場？）」等問題
    時，證人丙○○均迴避稱伊不知道，甚至搖頭不語（詳見當
    日筆錄），況衡情經營賭博場所，最怕警務人員查獲，對警
    務人員多避之不及，豈會願意讓警察入股，除非是反欲利用
    其於警務系統之人脈，打通關節躲避查緝，亦足證證人丁○○證述屬實。亦認被告戊○○確曾表明其為警務人員身份，
    可解決警察及場地問題，要求入股丁○○所經營之賭場，據
    此坐享高額分紅，並收取每日三萬元之交際費打通關節。
Ⅳ、至被告戊○○辯稱：錢是借給被告丙○○云云，然被告戊○○自承交予二百萬現金除部分儲蓄款外，大部分係向友人調
    借，是交現金，並無約定利息及還款日期等語。然一般借款
    均是在能力範圍內為之，為日後免生事端均會約定借款期限
    ，且為避免遺失，並留下交付證明，會以匯款方式交付現金
    ，被告所辯均與常情歧異，並不足採。
Ⅴ、此部分事證明確，被告犯行堪已認定。
二、犯罪事實二部分：
    被告戊○○自白犯行，核與共犯龍本台、證人即賭客陳見喜
    、乙○○、郭昇安、郭修存、蔡連進、梅秋華證述之情節大
    致相符，並有租賃契約書、記帳簿二本、賭客聯絡電話簿二
    張、收支記錄表一張、籌碼47張、台南市第七信用合社支票
    簿一本賭資現金409154元（見九十三年偵字第一二一六○號
    第七至十一頁）扣案，並有監聽譯文一份在卷可參，被告自
    白核與事實相符，事證明確，被告此部分犯行亦堪認定。
參、核被告戊○○所為，係犯刑法第二百六十八條之意圖營利提
    供賭博場所及同條之意圖營利聚眾賭博罪。被告丙○○成立
    前罪之幫助犯。被告戊○○分別與證人丁○○、不詳姓名之
    成年人、龍本台就上開賭博犯行均有犯意之聯絡及行為之分
    擔，均應論以共同正犯。公務員假借職務上之權力、機會或
    方法，以故意犯刑法瀆職罪章以外各罪者，加重其刑至二分
    之一，刑法第一百三十四條前段規定甚明，犯罪事實一之賭
    博罪，被告戊○○係利用其為警政人員身分犯之，乃利用公
    務員職務上機會故意犯刑法賭博罪，應依刑法第一百三十四
    條前段之規定，加重其刑至二分之一。被告丙○○基於幫助
    之犯意，仲介被告戊○○出資經營賭場，係為構成要件以外
    之行為，為從犯，依刑法第三十條之規定，按正犯之刑減輕
    之，又被告丙○○以一幫助行為，幫助被告戊○○、丁○○
    共犯連續賭博罪，則為幫助連續，就幫助犯言，僅有一次之
    犯罪行為，併敘明之。被告戊○○先後多次提供賭博場所及
    聚眾賭博之犯行，均時間緊接，各觸犯犯罪構成要件相同之
    罪名，顯係基於概括之犯意反覆為之，應依連續犯之規定論
    以一罪即連續意圖營利供給賭博場所及連續意圖營利聚眾賭
    博罪，並均加重其刑，犯罪事實一部份並遞加重之。被告戊○○係以一行為觸犯意圖營利供給賭博場所及意圖營利聚眾
    賭博罪，為想像競合犯，應依刑法第五十五條之規定，從一
    重之意圖營利聚眾賭博罪處斷。被告戊○○所犯上開犯罪事
    實一、二罪間，犯意各別，罪名互異，應分論併罰。爰審酌
    被告戊○○身為執法人員，知法犯法，惡性非微，犯後又矢
    口否認犯罪事實一之犯行，尚無悔意，對社會善良風氣產生
    不良影響甚深，被告丙○○於本院審理時坦承犯行，供出大
    部分之實情等一切情狀，分別量處如主文所示之刑，被告丙○○並諭知易科罰金之折算標準，另被告戊○○定應執行之
    刑，以資儆懲。又被告戊○○身為警務人員，竟經營違法賭
    博場所，爰依法就被告戊○○涉犯之二賭博罪，均宣告褫奪
    公權，並定執行刑。公訴人雖對被告戊○○犯罪事實一部分
    具體求刑一年，犯罪事實二部分具體求刑一年四月，然因犯
    罪事實一部份涉及刑法第一百三十四條之加重事由，且被告
    迄今均否認，而犯罪事實二部分被告坦承犯行，故本院認量
    處如主文所示之刑，較為妥適，附此敘明。
肆、扣案之賭具即籌碼四十七張，係供本件犯罪所用之物且屬被
    告戊○○及共犯龍本台所有，業據其供承在卷，應依刑法第
    三十八條第一項第二款之規定，併予宣告沒收，另租賃契約
    書記帳簿二本、賭客聯絡電話簿二張、收支記錄表一張、台
    南市第七信用合社支票簿一本或或供本件犯罪預備之物、或
    因犯罪所得之物且屬被告戊○○所有，業據其供承在卷，應
    依刑法第三十八條第一項第二、三款之規定，併予宣告沒收
    。另扣案之現金389250元，係賭客陳見喜、乙○○、郭昇安
   、郭修存、蔡連進、梅秋華等所有，另台南地方法院檢察署
    檢察官搜索台南縣永康市○○○街66號，查扣賭場帳冊22本
    、籌碼1袋、賭具（麻將、撲克牌、四色牌）一大箱、收支
    日記本7本、筆記本22本、華南商銀匯款條1冊、彰化商業銀
    行匯款回條1冊、郭靜玫等存摺5冊、記帳本1冊、通訊連絡
    簿15張物品，係案外人李壽山所有，與沒收條件不符，爰不
    另為沒收之諭知，併此敘明。
據上論斷，應依刑事訴訟法第二百九十九條第一項前段，刑法第
二十八條、第三十條、第五十六條、第二百六十八條、第五十五
條、第四十一條第一項前段、第五十一條第五款、第八款、第三
十七條第二項、第三十八條第一項第二款，罰金罰鍰提高標準條
例第一條前段、第二條，判決如主文。
本案經檢察官甲○○到庭執行職務。
中　　華　　民　　國　　94　　年　　12　　月　　6 　　日
　　　　　　　　　　　　刑事第九庭
      　　　　                審判長法　官  蔡奇秀
              　　　　              法　官　黃欣怡
                      　　　　      法　官　楊佳祥
以上正本證明與原本無異。
如不服本判決，應於收受送達後10日內向本院提出上訴書狀（應
附繕本）。
　　　　　　　　　　　　　　　　　　書記官　黃瓊蘭
中　　華　　民　　國　　94　　年　　12　　月　　7 　　日
附錄本案論罪科刑法條全文
刑法第二百六十八條
意圖營利，供給賭博場所或聚眾賭博者，處三年以下有期徒刑，得
併科三千元以下罰金。
